臺灣高雄地方法院民事裁定　　　　　　96年度財管字第135號
聲　請　人　高雄市政府
法定代理人　乙○
代　理　人　斐章銘　　同上
被繼承人　　林清林
聲請人聲請指定遺產管理人事件，本院裁定如下：
    主      文
選任李慶榮律師（住高雄市前金區○○○路235 號17樓之5） 為
被繼承人林清林之遺產管理人。
程序費用新台幣壹仟元由被繼承人林清林之遺產負擔。
    理      由
一、按，「先順序繼承人均拋棄其繼承權時，由次順序之繼承人
    繼承。其次順序繼承人有無不明或第四順序之繼承人均拋棄
    其繼承權者，準用關於無人承認繼承之規定」；「繼承開始
    時，繼承人之有無不明者，由親屬會議於一個月內選定遺產
    管理人，並將繼承開始及選定遺產管理人之事由，向法院報
    明　」；「無親屬會議或親屬會議未於前條所定期限內選定
    遺產管理人者，利害關係人或檢察官，得聲請法院選任遺產
    管理人，並由法院依前項規定為公示催告」，民法第1176條
    第6 項、第1177條、第1178條第2 項分別定有明文。依上開
    規定，繼承人如均拋棄繼承權時，自得由有利害關係之被繼
    承人債權人向法院聲請選任遺產管理人。
二、聲請意旨略以：緣紅毛港業經行政院核定為高雄洲際貨櫃中
    心，並以民國96年6 月完成遷村交地為目標，聲請人為交通
    部高雄港務局代辦房屋補償差額救濟金及房屋拆除作業，並
    經行政院核定公告。本件之被繼承人林清林（男，民國○○年
    ○○月○○日生，身分證統一編號：Ｚ000000000號，生前最後住
    所：高雄市小港區○○○路38號）於85年3 月19日即已死亡
    ，其於紅毛港遺有房屋須辦理房屋補償差額救濟金及房屋拆
    除等作業。茲因被繼承人生前係單身並無子嗣，且其係於67
    年間即由其養父林保收養，而林保早於74年間亦已死亡，至
    於被繼承人之生母甲○○雖尚健在，但因收養關係未終止，
    亦法並無繼承權，致其無繼承人；且被繼承人死亡迄今，因
    無繼承人亦無親屬會議可資選定其遺產管理人，致其房屋補
    償差額救濟金無人繼承，爰依上開法條之規定聲請指定被繼
    承人林清林之遺產管理人，以利聲請人執行紅毛港遷村房屋
    補償差額發放及房屋拆除及確保當事人權益等語。
三、經查，聲請人主張之前揭事實，業據其提出被繼承人除戶戶
    籍謄本、紅毛港遷村服務手冊、會議紀錄等各、被繼承人生
    父母及養父母之戶籍資料各1 件等為證，堪信為真實。被繼
    承人之養父既已死亡，其生前又為單身並無子嗣，且無親屬
    會議可資選定遺產管理人；而聲請人係辦理紅毛港遷村房屋
    補償差額金之機關，故其以利害關係人之身份，聲請本院選
    任被繼承人之遺產管理人，依上開法條之規定，即有理由，
    應予准許。
四、本院審酌被繼承人林清林已無繼承人可繼承其遺產，而遺產
    管理人之職務如左：（一）編製遺產清冊。（二）為保存遺
    產必要之處置。（三）聲請法院依公示催告程序，限定一年
    以上之期間，公告被繼承人之債權人及受遺贈人，命其於該
    期間內報明債權及為願受遺贈與否之聲明，被繼承人之債權
    人及受遺贈人為管理人所已知者，應分別通知之。（四）清
    償債權或交付遺贈物。（五）有繼承人承認繼承或遺產歸屬
    國庫時，為遺產之移交，民法第1079條第1 項定有明文。依
    前揭規定可知，遺產管理人之職務，主要在整理被繼承人之
    財產，踐行被繼承人債權、債務之確認，將債權人債權、債
    務作合理之分配，並於有繼承人承認繼承時，或遺產分配後
    尚有剩餘時，將遺產移交繼承人或國庫，故遺產管理人如選
    任就遺產管理之有關法律程序熟悉之人自屬適宜。本件經本
    院依詢問律師公會登記之李慶榮律師後，其表示有意願擔任
    被繼承人之遺產管理人，有陳報狀在卷可稽。本院審酌李慶
    榮律師係具律師身分之人，具有法律規定之相關專業知識，
    另其行為亦須受有律師法之規範，是由其擔任被繼承人之遺
    產管理人，應稱妥適。綜上各情考量，本院為利於被繼承人
    遺產之管理及處理等問題，爰依聲請人之聲請選任李慶榮律
    師為被繼承人林清林之遺產管理人。
五、依非訟事件法第157條、第24條第1 項，裁定如主文。
中　　華　　民　　國　　96　　年　　11　　月　　29　　日
                  家事法庭法　官　郭文通
上為正本係照原本作成。
如對本裁定抗告須於裁定送達後10日內向本院提出抗告狀。
中　　華　　民　　國　　96　　年　　11　　月　　29　　日
                          書記官　張琇晴
